【裁判字號】    94,訴,2805
【裁判日期】    950127
【裁判案由】    毒品危害防制條例
【裁判全文】
臺灣板橋地方法院刑事判決              94年度訴字第2805號
公  訴  人  臺灣板橋地方法院檢察署檢察官
被      告  甲○○
上列被告因違反毒品危害防制條例案件，經檢察官提起公訴（94
年度毒偵字第4099號）及移送本院併案審理（同署94年度核退毒
偵字第2358號），嗣因被告就被訴事實為有罪之陳述，本院告知
被告簡式審判程序之旨，並聽取當事人之意見後，裁定改由受命
法官獨任依簡式審判程序進行，判決如下：
    主  文
甲○○連續施用第一級毒品，累犯，處有期徒刑壹年。
扣案之第一級毒品海洛因壹包之外包裝（空包裝重零點貳壹公克
）沒收，其內之第一級毒品海洛因（驗後淨重零點零陸公克）沒
收銷燬之，扣案之殘渣袋壹個及注射針筒壹支均沒收。
    事  實
一、甲○○前因施用毒品案件，經本院於民國91年12月2 日以91
    年度訴字第1506號判處有期徒刑9 月，並於同年月23日確定
    ；另因竊盜案件，經本院於91年12月23日以91年度易字第29
    35號判處有期徒刑7 月，並於92年5 月20日撤回上訴確定。
    上開二罪經本院於92年6 月19日以92年度聲字第1102號裁定
    定執行刑為有期徒刑1 年2 月，並已確定，嗣經入監執行，
    而於93年10月2 日縮短刑期執行完畢。
二、甲○○前另因施用毒品案件，經本院裁定送觀察、勒戒後，
    因認有繼續施用毒品之傾向，又經本院裁定令入戒治處所施
    以強制戒治，並於保護管束期滿後，經臺灣板橋地方法院檢
    察署檢察官於90年9 月10日以90年度毒偵字第524 號不起訴
    處分確定。甲○○復於上開不起訴處分後之5 年內，再因施
    用毒品案件（即首揭施用毒品案件），經本院裁定令入戒治
    處所施以強制戒治，而於91年9 月3 日入所戒治，並於92年
    8 月26日強制戒治執行完畢，另經本院判處有期徒刑9 月確
    定（其案號、宣判日期及確定日期，均如前所述），並於強
    制戒治執行完畢後，接續自92年8 月27日入監執行該有期徒
    刑，迄至93年10月2 日執行該有期徒刑完畢後釋放。詎甲○
    ○猶不知悔改，竟又基於施用第一級毒品海洛因之概括犯意
    ，於上開強制戒治執行完畢釋放後之5 年內即自94年4 月中
    旬某日起至同年9 月14日晚上11時許止，在其臺北縣鶯歌鎮
    ○○街76巷4 號3 樓住處、臺北縣鶯歌鎮○○街中山高架橋
    下、臺北縣鶯歌鎮○○路某加油站廁所內等地點，或以注射
    針筒注射海洛因之施用方式，或以將海洛因摻入香菸內點燃
    後吸用之施用方式，約2 、3 日即施用海洛因1 次，連續多
    次施用第一級毒品海洛因。嗣於94年7 月24日晚上11時10分
    許，在臺北縣鶯歌鎮○○街中山高架橋下，因形跡可疑，為
    警盤查，並徵得其之同意後，對其執行搜索，扣得其所有供
    本件犯罪所用之殘渣袋1 個及注射針筒1 支；復於94年9 月
    15日上午11時50分許，在臺北縣鶯歌鎮○○路375 號前，為
    警扣得第一級毒品海洛因1 包（驗後淨重0.06公克，空包裝
    重0.21公克），並均採集其之尿液送驗而查獲上情。
三、案經臺北縣政府警察局三峽分局報告臺灣板橋地方法院檢察
    署檢察官偵查起訴及移送本院併案審理。
    理  由
壹、程序方面：
    按本件被告甲○○所犯係死刑、無期徒刑、最輕本刑為3 年
    以上有期徒刑以外之罪，其於準備程序就前揭被訴事實為有
    罪之陳述，經法官告知簡式審判程序之旨，並聽取其與公訴
    人之意見後，本院認無不得或不宜改依簡式審判程序進行之
    處，爰依刑事訴訟法第273 條之1 第1 項、第284 條之1 ，
    裁定本件由受命法官獨任進行簡式審判程序，合先敘明。
貳、實體方面：
  一、訊據被告甲○○對於前揭犯罪事實均坦承不諱，本院復審
      酌：
    (一)查被告前因施用毒品案件，經本院裁定送觀察、勒戒後，
      因認有繼續施用毒品之傾向，又經本院裁定令入戒治處所
      施以強制戒治，並於保護管束期滿後，經臺灣板橋地方法
      院檢察署檢察官於90年9 月10日以90年度毒偵字第524 號
      不起訴處分確定。被告復於上開不起訴處分後之5 年內，
      再因施用毒品案件，經本院裁定令入戒治處所施以強制戒
      治，而於91年9 月3 日入所戒治，並於92年8 月26日強制
      戒治執行完畢，另經本院判處有期徒刑9 月確定，並於強
      制戒治執行完畢後，接續自92年8 月27日入監執行該有期
      徒刑，迄至93年10月2 日執行該有期徒刑完畢後釋放之事
      實，有臺灣高等法院被告前案紀錄表1 份在卷可按。是被
      告於涉本案之前，業曾二犯施用毒品，並於前揭強制戒治
      執行完畢後釋放甚明。
    (二)次查，經警將被告先後遭查獲時所採之尿液送驗結果，均
      係呈嗎啡陽性反應，此有臺北縣政府警察局三峽分局查獲
      毒品危害防制條例案姓名對照表2 份、臺灣檢驗科技股份
      有限公司94年8 月8 日編號CH/2005/70718 號、94年10月
      3 日編號CH/2005/90775 號濫用藥物尿液檢驗報告各1 份
      在卷可稽。又查：
      (1)海洛因施用入人體後水解還原成嗎啡，再循嗎啡之代謝
        方式排出體外，業據行政院衛生署藥物食品檢驗局以73
        藥檢壹字第030221號函說明綦詳，且尿液中能否驗出嗎
        啡陽性反應，與其投與量、投與途徑、採尿時間、個人
        體質及檢測方法之靈敏度有關，國外曾有文獻報導注射
        6 毫克之海洛因鹽酸鹽，其代謝物嗎啡之平均可檢出時
        限約為26小時，亦經行政院衛生署藥物食品檢驗局於81
        年9 月8 日以（81）藥檢壹字第8114885 號函釋明在案
        。
      (2)再者，前揭尿液檢驗報告均載明係以ＧＣ／ＭＳ（即氣
        相層析質譜儀分析法）方法作為確認檢驗之方式，而該
        方法之原理係檢品經氣化後，通過層析管分離純化，再
        將純化後之成分循序送入質譜儀做個別鑑定。因質譜儀
        所測定之圖譜，在化學上被公認具有指紋特性，故可據
        以完全判定該檢品係為何種化合物。職是，台北榮民總
        醫院即認為若以氣相層析質譜儀（ＧＣ／ＭＳ）作藥物
        及其代謝產物之定性及定量分析，幾乎不會有偽陽性反
        應產生，此經該院於83年4 月7 日以83北總內字第3059
        號函釋明在案。
      (3)準此而論，被告之尿液經以氣相層析質譜儀分析法檢驗
        ，既均係呈嗎啡陽性反應，顯見被告應有在前揭犯罪時
        間施用第一級毒品海洛因之行為甚明。
    (三)此外，扣案之第一級毒品海洛因1 包送驗結果，確係第一
      級毒品海洛因無訛（驗後淨重0.06公克，空包裝重0.21公
      克），此有法務部調查局94年11月29日調科壹字第060010
      607 號鑑定通知書1 份在卷可稽；且本件尚有殘渣袋1 個
      及注射針筒1 支扣案可稽。上開毒品及針筒核與被告本件
      所施用之毒品及施用器具相符，益見被告確有施用第一級
      毒品海洛因無誤。
    (四)綜上所述，被告前曾二犯施用毒品，且於前揭強制戒治執
      行完畢釋放後，5 年內再犯本件施用第一級毒品海洛因，
      事證應屬明確，其犯行應堪認定。
  二、查海洛因係屬毒品危害防制條例第2 條第2 項第1 款所規
      定之第一級毒品，核被告所為，係犯毒品危害防制條例第
      10條第1 項施用第一級毒品罪。被告持有毒品，復進而施
      用，其持有毒品之低度行為，為施用毒品之高度行為所吸
      收，不另論罪。被告先後多次施用第一級毒品海洛因之犯
      行，時間緊接，所犯構成要件相同，顯係基於概括犯意反
      覆為之，為連續犯，依刑法第56條規定，以一罪論，並加
      重其刑。至公訴意旨固僅論及被告自94年初某日（即94年
      4 月中旬某日）起至94年7 月24日止之施用第一級毒品海
      洛因之犯罪事實，漏未論及被告其餘施用第一級毒品海洛
      因之犯罪事實，惟二者間有連續犯之裁判上一罪關係，已
      如前述，該漏未論及之部分應為起訴效力所及，本院自應
      併予審判。被告前因施用毒品案件，經本院於91年12月2
      日以91年度訴字第1506號判處有期徒刑9 月，並於同年月
      23日確定；另因竊盜案件，經本院於91年12月23日以91年
      度易字第2935號判處有期徒刑7 月，並於92年5 月20日撤
      回上訴確定。上開二罪經本院於92年6 月19日以92年度聲
      字第1102號裁定定執行刑為有期徒刑1 年2 月，並已確定
      ，嗣經入監執行，而於93年10月2 日縮短刑期執行完畢，
      此有前揭前科資料在卷足憑，其受有期徒刑執行完畢，於
      5 年以內再犯本件最重本刑為有期徒刑以上之罪，為累犯
      ，應依刑法第47條規定，加重其刑，並依刑法第70條規定
      ，遞加重之。
  三、本院審酌被告施用毒品，足以戕害其身心，滋生其他犯罪
      ，惡化治安，嚴重損及公益，且被告前曾二犯施用毒品，
      業經強制戒治執行完畢釋放，竟再為本件施用毒品犯行，
      顯見其不思悔改，自制力亦顯不佳；惟另考量被告於犯後
      即能坦承犯行，而其施用毒品行為於本質上係屬自我戕害
      行為，反社會性之程度應屬較低等一切情狀，酌情量處如
      主文所示之刑，以資懲儆。又扣案之海洛因1 包內之海洛
      因，既屬第一級毒品，爰依毒品危害防制條例第18條第1
      項前段規定，併予宣告沒收銷燬之（惟鑑驗耗用之毒品既
      已滅失，自毋庸宣告沒收銷燬）；至該海洛因1 包之外包
      裝，係用於包裹毒品，防其裸露、潮濕，便於攜帶施用，
      亦係供施用毒品所用或預備之物，且係被告所有，此據被
      告於本院審理時供明在卷，爰依刑法第38條第1 項第2 款
      規定，亦均併予宣告沒收。另扣案之殘渣袋1 個及注射針
      筒1 支，亦均係被告所有，且皆係被告供施用海洛因所用
      之物，被告於本院審理中亦供明在卷，爰同依刑法第38條
      第1 項第2 款規定，亦併予宣告沒收。
據上論斷，應依刑事訴訟法第273 條之1 第1 項、第284 條之1
、第299 條第1 項前段，毒品危害防制條例第10條第1 項、第18
條第1 項前段，刑法第11條、第56條、第47條、第38條第1 項第
2 款，判決如主文。
本案經檢察官黃仙宜到庭執行職務。
中    華    民    國    95    年    1     月    27    日
                  刑事第十三庭  法  官  陳信旗
以上判決正本證明與原本無異。
如不服本判決，應於送達後10日內向本院提出上訴狀。
                                書記官  陳昭綾
中    華    民    國    95    年    2     月    3     日
附錄本判決論罪科刑之法條：
毒品危害防制條例第10條第1項
    施用第一級毒品者，處6月以上5年以下有期徒刑。


司法院資訊處製作；財團法人民間司法改革基金會備份。
